臺灣臺中地方法院民事判決
110年度簡字第173號
原      告  高浚瑋  
訴訟代理人  朱從龍律師
被      告  陳泓諭  
訴訟代理人  趙峻德  
複 代理 人  杜岡郁  
上列當事人間請求損害賠償事件，原告於本院109年度交簡字第2
33號過失傷害案件刑事訴訟程序中提起附帶民事訴訟，經本院刑
事庭以109年度交簡附民字第44號裁定移送前來，本院於民國111
年6月30日言詞辯論終結，判決如下：
    主      文
被告應給付原告新臺幣伍拾參萬玖仟陸佰參拾肆元，及自民國一
０九年三月二十一日起至清償日止，按週年利率百分之五計算之
利息。
原告其餘之訴駁回。
訴訟費用由被告負擔百分之二十九，餘由原告負擔。
本判決原告勝訴部分得假執行。但被告如以新臺幣伍拾參萬玖仟
陸佰參拾肆元為原告預供擔保，得免為假執行。
原告其餘假執行之聲請駁回。
    事實及理由
壹、程序事項
　　本件原告起訴時，原聲明求為判決命被告應給付原告新臺幣
    （下同）110萬元（見本院109年度交附民字第115號卷，下
    稱附民卷，第7頁）。嗣於訴訟進行中，擴張請求金額為185
    萬2,236元，並追加請求被告給付上開金額其中110萬元自民
    國109年3月21日起，其餘75萬2,236元自110年8月23日民事
    變更訴訟聲明暨準備狀繕本送達翌日起，均至清償日止，按
    週年利率5％計算之利息（見本院110年度簡字第173號卷，下
    稱簡字卷，卷二第103頁），核與民事訴訟法第255條第1項
    第2款、第3款規定相符，應予准許。
貳、實體事項
一、原告主張：被告於108年4月8日晚上10時42分許，駕駛車牌
    號碼0000-00號自用小客車（下稱A車），沿臺中市后里區月
    湖路由北往南方向行駛，行經月湖路與月湖路90巷交岔路口
    時，本應注意不得超速行駛，且汽車行經無號誌之交岔路口
    ，應減速慢行，作隨時停車之準備，而依當時情形，並無不
    能注意情事，竟疏未注意及此，貿然通行，適伊於上開時間
    ，騎乘訴外人即伊之父甲○○所有之電動自行車（下稱系爭電
    動車）沿月湖路90巷由東往西方向行駛，行經上開交岔路口
    時，兩車即發生碰撞（下稱系爭事故），致伊受有腹部鈍挫
    傷併脾臟破裂、左側手臂肱骨幹閉鎖性骨折、胸部挫傷疑似
    第11胸椎橫突骨折及左側第11肋骨骨折、四肢多處擦傷與雙
    側小腿及左側膝部撕裂傷等傷害，伊所有之衣物及系爭電動
    車亦毀損，伊因而受有醫療費用損害10萬7,025元（已扣除
    膳食費1,805元、病房費2萬4,500元）、看護費用損害1萬6,
    800元、衣物損害1,080元、洗髮費用損害600元、不能工作
    損失26萬元、勞動能力減損損害172萬1,747元、非財產上損
    害50萬元。又甲○○業將因系爭電動車受損所生損害賠償債權
    讓與伊，伊亦得請求被告賠償系爭電動車損害3萬8,800元。
    上開損害合計264萬6,052元，如以伊應負擔肇事責任30％計
    算，伊尚得請求被告給付185萬2,236元等情。爰依民法第18
    4條第1項前段、第191條之2、第193條、第195條、第196條
    、第213條第1項、第3項規定，提起本件訴訟，並聲明：㈠被
    告應給付原告185萬2,236元，及其中110萬元自109年3月21
    日起，其餘75萬2,236元自110年8月23日民事變更訴訟聲明
    暨準備狀繕本送達翌日起，均至清償日止，按週年利率5％計
    算之利息；㈡願供擔保，請准宣告假執行。
二、被告則以：原告就醫療費用部分，未提出支出中藥費用1萬8
    ,000元之證明，診斷書費用超逾100元部分應予扣除，其他
    費用1,380元亦非因系爭事故所生之必要費用。次原告未舉
    證證明系爭電動車不能修復或受有衣物損害。再原告於系爭
    事故發生時為在學學生，並無工作，亦未證明自108年9月8
    日起至109年2月7日止仍須休養，且原告之勞動能力僅減損8
    ％。又原告請求之非財產上損害數額過高。另原告與有過失
    ，且原告得請求之金額應扣除已請領之強制汽車責任險保險
    金等語，資為抗辯，並聲明：㈠原告之訴及假執行之聲請均
    駁回；㈡如受不利判決，願供擔保請准宣告免為假執行。
三、本院得心證之理由：
　㈠按因過失，不法侵害他人之權利者，負損害賠償責任；汽車
    、機車或其他非依軌道行駛之動力車輛，在使用中加損害於
    他人者，駕駛人應賠償因此所生之損害，民法第184條第1項
    前段、第191條之2前段各有明文。次按行車速度，依速限標
    誌或標線之規定，無速限標誌或標線者，應依下列規定：一
    、行車時速不得超過五十公里。但在設有快慢車道分隔線之
    慢車道，時速不得超過四十公里；二、行經無號誌之交岔路
    口，應減速慢行，作隨時停車之準備，道路交通安全規則第
    93條第1項第1款、第2款亦各有明定。查被告於108年4月8日
    晚上10時42分許，駕駛A車沿臺中市后里區月湖路由北往南
    方向行駛，行經月湖路與月湖路90巷交岔路口時，並未減速
    慢行或作隨時停車之準備，即貿然通行，適原告於上開時間
    ，騎乘其父甲○○所有之系爭電動車沿月湖路90巷由東往西方
    向行駛，行經上開交岔路口時，兩車即發生碰撞（即系爭事
    故），致原告受有腹部鈍挫傷併脾臟破裂、左側手臂肱骨幹
    閉鎖性骨折、胸部挫傷疑似第11胸椎橫突骨折及左側第11肋
    骨骨折、四肢多處擦傷與雙側小腿及左側膝部撕裂傷等傷害
    ，系爭電動車亦毀損等情，為兩造所不爭執（見簡字卷二第
    25至27頁）。次系爭事故發生地點為無號誌之交岔路口，速
    限為40公里，而系爭事故發生時天候晴、夜間有照明、柏油
    路面乾燥且無缺陷、無障礙物，視距良好，亦經本院調取本
    院109年度交簡字第233號被告被訴過失傷害案件（下稱刑案
    ）全卷，核閱卷附道路交通事故調查報告表㈠無誤（見臺灣
    臺中地方檢察署108年度偵字第31904號卷，下稱偵字卷，第
    41頁）。再徵之被告於刑案偵查中坦言：伊當時車速60幾公
    里等語（見偵字卷第106頁），可認被告以超逾該處速限甚
    多之速度行駛甚明。準此，被告於前揭時地駕駛A車時，本
    應遵守行車速限，並應注意行經無號誌之交岔路口，應減速
    慢行，作隨時停車之準備，而依當時情形，亦無不能注意之
    情事，竟疏未注意及此，貿然超速前行，致撞擊原告所騎乘
    系爭電動車，則被告就系爭事故之發生，確有過失。是被告
    駕駛動力交通工具，因過失不法侵害原告之身體健康權及甲
    ○○之系爭電動車所有權，致原告受傷、系爭電動車毀損，原
    告及甲○○自得依前揭規定，請求被告賠償其等所受損害。又
    甲○○業將因系爭電動車受損所生損害賠償債權讓與原告，有
    車輛損害賠償債權請求權讓與同意書可憑（見簡字卷一第33
    7頁），且為被告所不爭執，則原告亦得請求被告賠償因系
    爭電動車受損所生損害。
　㈡按不法侵害他人之身體或健康者，對於被害人因此喪失或減
    少勞動能力或增加生活上之需要時，應負損害賠償責任；不
    法侵害他人之身體、健康、名譽、自由、信用、隱私、貞操
    ，或不法侵害其他人格法益而情節重大者，被害人雖非財產
    上之損害，亦得請求賠償相當之金額；負損害賠償責任者，
    除法律另有規定或契約另有訂定外，應回復他方損害發生前
    之原狀；不能回復原狀或回復顯有重大困難者，應以金錢賠
    償其損害，民法第193條第1項、第195條第1項前段、第213
    條第1項、第215條各有明文。茲就原告各項請求金額得否准
    許，分別審酌如次：
　⒈醫療費用損害：　
　⑴原告主張其因系爭事故，支出醫療費用11萬5,330元，其中膳
    食費計1,805元、病房費計2萬4,500元、診斷書費用計600元
    、其他費用計1,380元。上開醫療費用扣除膳食費、病房費
    、診斷書費用中之500元及其他費用後，其餘費用計8萬7,14
    5元（計算式：115,330－1,805－24,000－000－0,380＝87,145）
    均為必要醫療費用等情，有門診收據、統一發票可稽（見簡
    字卷一第67至79頁），且為被告所不爭執（見簡字卷二第26
    至27頁）。是原告請求被告賠償此部分醫療費用8萬7,145元
    ，即屬有據。
　⑵原告主張上開醫療費用中，除被告不爭執必要性之診斷書費
    用100元外，其餘診斷書費用500元、其他費用1,380元亦為
    必要費用等語。被告則抗辯此部分診斷書費用應予扣除，其
    他費用1,380元亦非因系爭事故所生之必要費用等語。查：
　①按當事人因傷害所支出之診斷書費用，如係被害人為證明損
    害發生及其範圍所必要費用，應納為損害之一部分，均得請
    求加害人賠償。原告係於108年4月19日、同年5月6日，針對
    其住院期間即同年4月9日至同年月19日，各申請診斷書1次
    ，每次診斷書費用300元，此觀前載門診收據即明（見簡字
    卷一第73、75頁），足見上述同年4月19日申請之診斷書費
    用300元，乃原告為證明其因被告過失侵權行為所受損害範
    圍之必要費用；至前揭同年5月6日申請之診斷書費用300元
    ，既係就同一住院期間重複申請，即難認係屬證明損害範圍
    所必要。是原告除被告不爭執必要性之診斷書費用100元外
    ，另請求診斷書費用200元（計算式：500－300＝200），亦屬
    有據。逾此部分之診斷書費用請求，則無理由。
　②原告就其支出之其他費用，確為因系爭事故所生必要費用一
    節，並未舉證以實其說，是其此部分之請求，即屬不應准許
    。
　⑶原告另主張因系爭事故，支出中藥費用1萬8,000元云云，為
    被告否認，原告就此部分之支出及必要性，亦洵未舉證證明
    ，則其此部分之請求，容乏所憑。
　⑷綜上，原告請求被告賠償醫療費用損害8萬7,345元（計算式
    ：87,145＋200＝87,345），為有理由。逾此範圍之請求，即
    屬無據。
　⒉看護費用損害：
　　原告主張其因系爭事故，支出自108年4月12日起至同年月19
    日止之必要看護費用1萬6,800元等情，有看護費用收據可憑
    （見簡字卷一第81頁），且為被告所不爭執（見簡字卷一第
    307、309頁）。是原告請求被告賠償看護費用損害1萬6,800
    元，亦屬有據。
　⒊系爭電動車損害：
　　原告主張系爭電動車因系爭事故全損，致甲○○受有購買系爭
    電動車之損害3萬8,800元；其業受讓甲○○此部分損害賠償債
    權，得請求被告如數賠償等語。被告則抗辯原告未舉證證明
    系爭電動車不能修復等語。查：
　⑴觀諸刑案卷附現場照片（見偵字卷第52至55、64至69頁），
    顯示系爭電動車之車頭、車身皆嚴重破損、碎裂，應認倘欲
    回復原狀，所需費用將與系爭電動車之價值不成比例，足見
    系爭電動車回復原狀顯有重大困難甚明，則原告受讓甲○○對
    系爭電動車之損害賠償債權後，自得依民法第215條規定，
    請求被告以金錢賠償系爭電動車之購買價額。被告抗辯原告
    未舉證證明系爭電動車不能修復云云，並不可採。又按適用
    法規乃法院之職權，法院就當事人所主張之事實，判斷其法
    律上之效果，不受當事人所表示法律意見之拘束。原告係請
    求因系爭電動車全損所生購買費用損害，並非請求回復原狀
    之必要費用或系爭電動車因毀損所減少之價額，本院即得就
    其主張之事實，本於職權適用民法第215條規定，不受原告
    主張民法第213條第1項、第3項及第196條規定之拘束，附此
    敘明。
　⑵按損害賠償之目的，在於填補債權人所受之損害，債務人所
    應賠償或回復者，並非原來之狀態，而係應有狀態，故應將
    物之折舊等因素考慮在內。查系爭電動車係於108年3月22日
    經出賣人出貨予甲○○，買賣價金為3萬8,800元，有出貨單可
    憑（見簡字卷一第83頁）。參酌行政院頒佈之固定資產耐用
    年數表及固定資產折舊率表所示，電動機車耐用年數為3年
    ，依定率遞減法每年折舊1000分之536，而系爭電動車之出
    貨日距系爭事故發生日即同年4月8日約為1月（依營利事業
    所得稅結算申報查核準則第95條第6項所定固定資產提列折
    舊採用定律遞減法時，就使用期間未滿1年者，按實際使用
    之月數相當於全年之比例計算折舊；未滿1月，以1月計），
    則經扣除折舊後，原告得請求之系爭電動車受損損害為3萬7
    ,067元【計算式（小數點下四捨五入，下均同）：38,800×0
    .536×1/12＝1,733；38,800－1,733＝37,067】。
　⑶綜上，原告請求被告賠償系爭電動車損害3萬7,067元，應予
    准許。逾此範圍之請求，則屬無據。
　⒋衣物損害：
　　原告主張因系爭事故，致其所有之衣物毀損，受有衣物損害
    1,080元云云，為被告否認。原告就其確受有此部分損害乙
    節，洵未舉證證明，則其此部分之請求，容乏所憑。
　⒌洗髮費用損害：
　　原告主張其因系爭車禍受傷，致支出必要之洗髮費用600元
    等情，有收據可稽（見簡字卷一第85頁），且為被告所不爭
    執（見簡字卷一第307、309頁）。是原告請求被告賠償洗髮
    費用損害600元，應屬有據。
　⒍不能工作損失：
　　原告主張其就讀夜校，自108年3月25日起白天在訴外人裕笙
    不動產仲介企業社（下稱裕笙企業社）工讀擔任行政助理，
    每月薪資2萬6,000元。而其因系爭事故受傷，致自108年4月
    8日起至109年2月7日止10個月不能工作，受有不能工作損失
    26萬元等語。被告則抗辯原告於系爭事故發生時並無工作，
    且僅自108年4月8日起算5個月不能工作等語。查：
　⑴原告於系爭事故發生時，確在裕笙企業社工作：
　①證人甲○○結證述：伊為原告之父，從事房屋仲介，並開設裕
    笙企業社，業務內容為房屋銷售、租賃，有30位員工，其中
    業務人員負責開發、銷售，助理負責內部電話、文書處理及
    打掃；如果學生來當工讀生，與正職助理人員差在電話由正
    職人員接聽，客人也是正職人員接待，相同的是文書處理。
    工作時間是早上8點上班至12點，12點至2點休息，下午5點
    工讀生會下班，其他助理人員5點半下班。正職助理人員起
    薪3萬元，工作滿3個月後薪資3萬5,000元；平日工讀生起薪
    2萬6,000元，滿3個月後薪資3萬元。發薪方式有現金、轉帳
    ，依員工的需求。原告高中就讀臺中市立后綜高級中學夜校
    ，平時約下午5點半開始上課；其從108年3月25日開始在裕
    笙企業社工作，工作時間從早上8點到下午5點，每週一至五
    上班，薪資每月2萬6,000元，於同年4月8日後因車禍受傷離
    職等語（見簡字卷二第58至61頁）。衡諸甲○○固為原告之父
    ，惟就裕笙企業社所僱員工類別、工作內容、工時、薪資數
    額等項，均詳證歷歷，且考以原告於系爭事故發生時就讀高
    中夜間部乙節，為兩造所不爭執（見簡字卷一第307、309頁
    ），可徵甲○○所述原告白天在裕笙企業社工讀一情，亦與事
    理無違。又甲○○於本院審理時作證前，經告以證人據實陳述
    義務及違反之刑責後，仍願具結作證，以刑事責任擔保證言
    之真實性，當無故為虛偽陳述，致陷己罹刑法偽證刑章重罰
    之風險，所證自屬信實可採。是原告主張其自108年3月25日
    起白天在裕笙企業社工讀擔任行政助理，每月薪資2萬6,000
    元，因系爭事故而不能工作等語，應值憑取。被告以原告於
    系爭事故發生時為在學學生為由，抗辯原告於系爭事故發生
    時應無工作云云，尚無足採。
　②被告雖又抗辯稱：原告未提出勞保及薪資轉帳證明，不能認
    其於系爭事故發生時有工作云云。查裕笙企業社未曾為原告
    投保勞工保險一節，固有勞工保險被保險人投保資料表可憑
    （見簡字卷一第341頁）。惟雇主漏未為勞工投保勞工保險
    乙事，不足遽謂與勞工間即無僱傭關係存在。再依原告所陳
    ：伊因係工讀生，且於108年4月8日即因系爭事故受傷不能
    工作，故薪資係直接領取現金等語（見簡字卷一第333頁）
    ，而由甲○○前揭證詞，可知甲○○亦有以現金方式發放薪資，
    自殊難執原告未能提出薪資轉帳證明，率指原告於系爭事故
    發生時無工作。被告所辯上情，容難為有利被告之認定。
　⑵原告自108年4月8日起至同年9月19日止，因系爭事故受傷而
    不能工作：
　①原告自108年4月8日至同年月19日，因系爭事故受傷住院乙節
    ，為兩造所不爭執。且兩造業成立爭點簡化協議，同意原告
    自108年4月8日起算5個月（即自同年4月8日起至同年9月7日
    止），因系爭事故受傷不能工作（見簡字卷二第26至27頁）
    。是原告主張其於上開期間不能工作等語，自堪採信。
　②經本院就原告於108年4月19日出院後，有無休養必要暨休養
    期間等項函詢光田醫療社團法人光田綜合醫院（下稱光田醫
    院），據覆：原告因肱骨骨折及進行手術，有休養必要。一
    般骨折癒合為3個月，惟仍依患者之癒合速度、活動角度進
    步程度而有所增減，約需3至5個月，有光田醫院110年4月28
    日（110）光醫事字第11000301號函（下稱光田醫院函）檢
    送之病情摘要表可憑（見簡字卷一第157頁）。徵之原告於1
    08年7月6日就診之病歷記載：「more callus ++，no pain 
    now」（更多癒傷組織，現無疼痛），於同年8月31日就診之
    病歷記載：「more callus formation,some shoulder sore
    ness when elevation」（更多癒傷組織形成，抬舉時部分
    肩膀疼痛）；且原告於同年8月31日就診後，係迄於109年4
    月20日始再次回診，有光田醫院函檢送之原告全部病歷可佐
    （見簡字卷一第159至207頁），可見原告於108年8月31日就
    診時，雖於進行特定動作之際仍會感到疼痛，惟傷勢應將近
    痊癒，方迨至隔年4月始回診。綜核上情，堪認原告應係自1
    08年4月19日出院起5個月內即計至同年9月19日止，須休養
    而不能工作。
　③至原告主張其自108年9月20日起至109年2月7日止，亦因受傷
    而須休養云云。查甲○○固證述：原告車禍受傷後，休養將近
    10個月才繼續工作云云（見簡字卷二第61頁）。惟被害人受
    傷後所需休養期間，應由醫療機構本於醫學專業，按被害人
    之傷勢、復原情形判斷，並非以被害人自行休養之期間而定
    ，則甲○○前揭證詞，不足為有利原告之認定。是原告所陳前
    詞，容非可採。
  ⑶綜上，原告請求被告賠償其自108年4月8日起至同年9月19日
    止，因系爭事故受傷所受不能工作損失14萬400元（計算式
    ：26,000×5＋26,000÷30×12＝130,000＋10,400＝140,400），應
    予准許。逾此範圍之請求，則無理由。
　⒎勞動能力減損損害：
　　原告主張其因系爭事故致勞動能力減損23.07％，依每月薪資
    2萬6,000元計算，每年減少薪資7萬1,978元，經依霍夫曼計
    算法扣除中間利息後，受有自109年2月8日起至65歲強制退
    休時止勞動能力減損損害172萬1,747元等語。被告則抗辯原
    告勞動能力僅減損8％等語。查：
　⑴按民法第193條第1項所謂減少勞動能力，乃指職業上工作能
    力一部之滅失而言。故審核被害人減少勞動能力之程度時，
    自應斟酌被害人之職業、智能、年齡、身體或健康狀態等各
    種因素決之（最高法院85年度台上字第2140號判決意旨參照
    ）。
　⑵原告勞動能力減損比例為8％：
　①經本院就依原告身體留有永久障害之程度，其勞動能力是否
    減損乙節囑託臺中榮民總醫院（下稱臺中榮總醫院）鑑定，
    據該院依病歷資料、該院復健科於110年7月21日針對原告同
    年月2日到院檢查結果製作之鑑定報告、原告同年12月8日到
    院鑑定（見簡字卷一第345頁）時之狀況，經詢問原告病史
    、進行理學檢查評估後覆以：原告於108年4月間因車禍受傷
    ，至鑑定評估時已超過2年，經鑑定認為症狀已固定，並達
    到最佳醫療改善。原告因車禍導致脾臟破裂及左側肱骨骨折
    ；於110年7月2日至復健科門診鑑定，經本院核磁共振檢查
    顯示左肩肌腱輕微發炎，核子醫學骨骼掃描顯示左側肱骨仍
    有術後反應；於同年12月3日來診檢查顯示左肩關節角度仍
    受限，無法提重物，左肩關節使用後會有疼痛發生。經理學
    檢查進行關節角度測量、上肢功能評估後，顯示手部操作能
    力對日常活動執行有中度程度的限制，診斷其有左側肱骨骨
    折術後情形，合併左肩活動限制。又原告自106年起擔任工
    程配管工，需要負重扛/抱鐵管，屬重體力勞動，受傷後因
    左手無法搬運，現改擔任傳料手，薪資從每日2,000元降至1
    ,400元。參考美國醫學會永久障礙評估指南障害分級，其上
    肢損傷為5％，換算為整體損傷障害百分比為5％；經按FEC ra
    nk未來工作收入能力減損、職業別、年齡調整後，工作能力
    減損百分比為8％，有臺中榮總醫院110年12月14日中榮醫企
    字第1104204197號函所附勞動能力減損評估報告可稽（見簡
    字卷一第371至373頁）。衡諸臺中榮總醫院業於上載鑑定意
    見中敘明所採用之鑑定標準、鑑定方法、為鑑定基礎之客觀
    檢查數據等項，並說明據以得出鑑定結論之理由，經核並無
    何等論理或邏輯上之謬誤，或與客觀經驗法則顯然相悖之情
    事。則臺中榮總醫院本於專業所為之前開鑑定內容，自屬可
    採。準此，並參酌原告係89年2月5日生，為兩造所不爭執，
    於系爭事故發生時為19歲，正值青春年少且身體狀況健全；
    而其就讀后綜高中夜間部普通科，除於系爭事故發生時在裕
    笙企業社工讀擔任行政助理，於106、107年間亦曾在訴外人
    台灣瑞滋國際股份有限公司、永大承興業有限公司、永大承
    興業社工作，亦據原告陳明在卷（見簡字卷一第315頁），
    且有前載勞工保險被保險人投保資料表可憑（見簡字卷一第
    341頁）等職業、智能、年齡、身體暨健康狀態情況，堪認
    原告因系爭事故，勞動能力減損比例為8％。
　②原告雖主張：臺中榮總醫院稱伊之薪資減少4分之1，惟竟鑑
    定勞動能力減損8％，顯然矛盾。且本院107年度勞訴字第44
    號事件（下稱另案）所涉事實，乃被害人左手小指骨折，該
    案鑑定結果為勞動能力減損5％，舉輕以明重，伊所受勞動能
    力減損比例應超過8％云云。惟遍繹前揭臺中榮總醫院鑑定報
    告，未有「原告薪資減少4分之1」之記載。且勞動能力減損
    之比例，應綜合審酌被害人之職業、智能、年齡、身體或健
    康狀態等各種因素決之，非以一時一地之工作收入為準，自
    要無從徒憑薪資數額減少之多寡，斷定原告勞動能力減損比
    例為何。至原告援引另案之醫院鑑定結果，以為臺中榮總醫
    院鑑定報告不可採之理由。惟另案之當事人、所涉基礎原因
    事實、受傷情狀，與本件要不相同，無從攀附。是原告所陳
    前詞，殊非可採。原告另聲請囑託林口長庚醫院再次鑑定勞
    動能力減損比例云云（見簡字卷二第25、104頁），亦無調
    查之必要。
　⑶原告為89年2月5日生，自109年2月8日起計至法定強制退休年
    齡65歲（勞動基準法第54條第1項第1款規定參照）止，尚能
    工作44年又363日。又兩造業成立爭點簡化協議，同意以每
    月2萬6,000元計算原告勞動能力減損之損害（見簡字卷一第
    306、308至309頁）。則經以霍夫曼計算法扣除中間利息（
    首期給付不扣除中間利息）後，原告得一次請求之勞動能力
    減損損害金額為59萬7,055元【計算式：26,000×12月×8％＝24
    ,960（每年因勞動能力減損所受損害）。24,960×23.000000
    00＋（24,960×0.00000000）×（23.00000000－00.00000000）
    ＝597,055。其中23.00000000為年別單利5％第44年霍夫曼累
    計係數，23.00000000為年別單利5％第45年霍夫曼累計係數
    ，0.00000000為未滿一年部分折算年數之比例（363/366＝0.
    00000000）】。
　⑷綜上，原告請求被告賠償勞動能力減損損害59萬7,055元，應
    予准許。逾此範圍之請求，則屬無據。
　⒏非財產上損害：
　　按慰藉金之賠償須以人格權遭遇侵害，使精神上受有痛苦為
    必要，其核給之標準固與財產上損害之計算不同，然非不可
    斟酌雙方身分資力與加害程度，及其他各種情形核定相當之
    數額（最高法院51年台上字第223號判例意旨參照）。查原
    告於108年4月8日因系爭事故受傷，除自同年月9日起至同年
    月19日止住院接受手術外，於出院後尚需休養5個月，已如
    前述；且其因系爭事故導致脾臟破裂，並經實施血管栓塞治
    療，亦有臺中榮總醫院110年7月21日中榮醫企字第11042023
    78號函檢送之一般外科鑑定書可考（見簡字卷一第237頁）
    ，足見原告精神上應受有相當之痛苦。次原告於系爭事故發
    生時就讀高中夜間部，並在裕笙企業社擔任行政助理而半工
    半讀，每月薪資2萬6,000元，名下無財產；被告為科技大學
    畢業，在鋼鐵公司擔任現場技術人員，每月薪資約4萬元，1
    08年度有薪資、其他所得計66萬8,318元，名下無財產等情
    ，業如前述，且據被告陳明在卷（見簡字卷一第353頁），
    並有被告之學士學位證書（見簡字卷一第355頁）、在職證
    明書（見簡字卷一第357頁）、稅務電子閘門財產所得調件
    明細表（外放證物袋）可佐。是本院審酌兩造之身分地位、
    資力、系爭事故發生情節與原告受傷復原情形、所受痛苦等
    一切情狀，認原告請求賠償慰撫金，以20萬元為適當；逾此
    部分之請求，尚非可採。
　⒐綜上所述，原告得請求之損害賠償金額為107萬9,267元（計
    算式：87,345＋16,800＋37,067＋600＋140,400＋597,055＋200,0
    00＝1,079,267）。　
  ㈢按損害之發生或擴大，被害人與有過失者，法院得減輕賠償
    金額，或免除之，民法第217條第1項前段定有明文。又按慢
    車行駛至交岔路口，其行進或轉彎，應依標誌、標線或號誌
    之規定行駛，無標誌、標線或號誌者，應依第102條規定行
    駛；汽車行至無號誌或號誌故障而無交通指揮人員指揮之交
    岔路口，支線道車應暫停讓幹線道車先行，道路交通安全規
    則第125條第1項、第102條第1項第2款亦各有明定。查：
　⒈被告於前揭時、地駕駛A車，竟超速行駛，且行經無號誌之交
    岔路口，未減速慢行，作隨時停車之準備，致與原告騎乘之
    系爭電動車發生碰撞，就系爭事故之發生雖有過失。惟觀諸
    刑案卷附現場照片（見偵字卷第58頁），顯示月湖路90巷鄰
    近路口處之路面上經繪製白色倒三角形之讓路線，依道路交
    通標誌標線號誌設置規則第172條規定，屬支線道，足見原
    告騎乘系爭電動車行經無號誌之月湖路90巷與月湖路交岔路
    口處，本應注意支線道車應暫停讓幹線道車先行。
　⒉系爭事故發生時天候晴、夜間有照明、柏油路面乾燥且無缺
    陷、無障礙物，視距良好，並無不能注意之情事，已如前述
    。再經本院勘驗系爭事故發生地點之監視器錄影畫面結果，
    於播放時間19秒許，A車已接近月湖路由北往南方向與月湖
    路90巷之交岔路口處，而原告斯時則騎乘系爭電動車沿月湖
    路90巷由東往西方向行駛至該交岔路口處，並繼續前行；嗣
    於播放時間20秒許，兩車即發生碰撞，有本院勘驗筆錄及監
    視器錄影畫面擷圖可稽（見簡字卷二第104至107頁）。參以
    原告於刑案警詢時坦言：伊當時沒有停，直接按喇叭鳴聲警
    示直接過等語（見偵字卷第28頁），衡情果若原告於行至上
    開交岔路口處，確有先行暫停以禮讓幹線道車先行，縱令被
    告超速且於行經該交岔路口處時未減速慢行，原告應能觀得
    幹線道上有車駛近，並有一定餘裕得採取必要安全作為，因
    而降低損害之程度甚或避免損害之發生。乃原告竟疏未注意
    ，行至無號誌之交岔路口處未暫停禮讓幹線道車先行，即貿
    然通過該交岔路口，致與被告發生碰撞，堪信原告就系爭事
    故之發生亦有過失。又本件經囑託臺中市車輛行車事故鑑定
    委員會鑑定結果，亦認定原告行至無號誌交岔路口，支線道
    車未暫停讓幹線道車先行，同為肇事原因，有該會111年3月
    15日中市車鑑字第1110000362號函檢送之中市車鑑0000000
    號案分析意見書可佐（見簡字卷二第73至74頁），復與本院
    之認定無違，益顯原告確屬與有過失。
　⒊本院審酌系爭事故發生之經過情形，苟原告於行經無號誌之
    交岔路口時確實暫停並禮讓幹線道車先行，當得降低損害之
    程度甚或避免損害之發生；而被告固享有路權，惟其以超逾
    速限甚多之速度超速行駛，亦未於行經無號誌之交岔路口時
    減速慢行、作隨時停車之準備，致未能於發現原告正通過該
    處時即時煞停等情，認系爭事故應由兩造各負擔50％過失責
    任，並依此比例減輕被告之賠償責任。至原告聲請囑託中央
    警察大學再次鑑定本件肇事責任比例（見簡字卷二第79、10
    4頁），因本件事證已明，核無調查之必要。從而，被告應
    負擔之賠償金額為53萬9,634元（計算式：1,079,267×50％＝5
    39,634）。
　㈣被告雖復抗辯：原告得請求之金額應扣除已請領之強制汽車
    責任險保險金云云。惟原告迄未請領上開保險金一節，為原
    告陳明在卷（見簡字卷二第143頁）。被告復未舉證證明原
    告確已受領強制汽車責任險保險金，所辯前詞，即難採取。
　㈤按給付無確定期限者，債務人於債權人得請求給付時，經其
    催告而未為給付，自受催告時起，負遲延責任。其經債權人
    起訴而送達訴狀，或依督促程序送達支付命令，或為其他相
    類之行為者，與催告有同一之效力；遲延之債務，以支付金
    錢為標的者，債權人得請求依法定利率計算之遲延利息；應
    付利息之債務，其利率未經約定，亦無法律可據者，週年利
    率為5％，民法第229條第2項、第233條第1項前段、第203條
    各有明文。查原告係於109年3月20日刑案準備程序期日，當
    庭以言詞對被告提起附帶民事訴訟，此觀是日刑案準備程序
    筆錄即明（見本院109年度交附民字第115號卷第7頁）。是
    原告就前開得請求之金額，併請求被告給付自同年月21日起
    至清償日止，按法定利率週年利率5％計算之利息，亦屬有據
    。
四、從而，原告依民法第184條第1項前段、第191條之2、第193
    條、第195條規定，請求被告應給付原告53萬9,634元，及自
    109年3月21日起至清償日止，按週年利率5％計算之利息，為
    有理由，應予准許。逾此範圍之請求，則無理由，應予駁回
    。
五、本件原告勝訴部分，係適用簡易程序所為被告敗訴之判決，
    依民事訴訟法第389條第1項第3款規定，應依職權宣告假執
    行。又被告就原告勝訴部分陳明願供擔保，聲請宣告免為假
    執行，經核於法亦無不合，爰酌定相當擔保金額予以准許。
    至原告其餘假執行之聲請，因訴之駁回而失所依附，不予准
    許。
六、本件事證已臻明確，兩造其餘攻擊防禦方法及所提證據，經
    本院審酌後，認於判決結果均不生影響，爰不一一予以論駁
    贅述。
七、據上論結，原告之訴為一部有理由，一部無理由，依民事訴
    訟法第79條、第389條第1項第3款、第392條第2項，判決如
    主文。
中　　華　　民　　國　　111 　年　　 7　　月　　29　　日
                  民事第二庭  法  官  李佳芳
正本係照原本作成。
如對本判決上訴，須於判決送達後20日內向本院提出上訴狀。如
委任律師提起上訴者，應一併繳納上訴審裁判費。
中　　華　　民　　國　　111 　年　　8　　月　　1 　　日
                                書記官  蔡柏倫